臺灣澎湖地方法院民事判決
111年度家繼訴字第2號
原      告  夏偉瀚  


被      告  夏秀英  
            夏淑敏  

            夏淑蓮  
            夏昭威  
            夏昭明  
            夏偉祥  
上列當事人間請求分割遺產事件，本院於民國111年8月16日言詞
辯論終結，判決如下：
    主      文
原告與被告公同共有被繼承人夏忖所遺如附表所示之遺產，應按
附表「繼承人依應繼分比例分配後之應有部分」欄所示比例分割
為分別共有。
訴訟費用應按附表「應繼分」欄所示比例負擔。
    事實及理由
壹、程序方面：
    本件被告於言詞辯論期日無正當理由未到場，核無民事訴訟
    法第386條各款所列情形，依家事事件法第51條準用民事訴
    訟法第385條第1項前段規定，爰依原告之聲請，由其一造辯
    論而為判決。
貳、實體方面：
一、原告主張：被繼承人夏忖於民國49年3月20日死亡，死後留
    有如附表所示之遺產(下稱系爭遺產)，而兩造為夏忖之全體
    繼承人，應繼分為附表所示。又兩造已於111年3月8日就系
    爭遺產辦理繼承登記保持公同共有，且兩造迄未協議分割，
    而系爭遺產亦無不得分割之情形，爰依民法第1164條之規定
    ，提起本件訴訟等語，並聲明：如主文第一項所示。
二、被告經合法通知，未於言詞辯論期日到場，亦未提出書狀作
    何聲明或陳述。
三、得心證之理由：
㈠㈠原告主張之上開事實，業據提出與其所述相符之系爭遺產土
    地登記謄本、財政部高雄國稅局遺產稅逾核課期間證明書及
    繼承系統表為證，堪認原告主張之事實為真實。
㈡㈡按繼承人有數人時，在分割遺產前，各繼承人對於遺產全部
    為公同共有；繼承人得隨時請求分割遺產，但法律另有規定
    或契約另有訂定者，不在此限，民法第1151條、第1164條分
    別定有明文。而在公同共有遺產分割自由之原則下，民法第
    1164條規定，繼承人得隨時請求分割遺產，該條所稱之「得
    隨時請求分割」，依同法第829條及第830條第1項規定觀
    之，自應解為包含請求終止公同共有關係在內，俾繼承人之
    公同共有關係歸於消滅而成為分別共有，始不致與同法第82
    9條所定之旨趣相左，庶不失繼承人得隨時請求分割遺產之
    立法本旨。經查，兩造於111年3月8日繼承系爭遺產後，迄
    今未能協議分割，且系爭遺產並無不分割之協議，亦未見有
    何依法律規定不得分割之情形，從而，原告主張依民法第11
    64條之規定，請求分割系爭遺產，自屬有據，應予准許。
  ㈢次按民法第1164條所定之遺產分割，其目的在於遺產公同共
    有關係全部之廢止，而非個別財產公同共有關係之消滅。又
    遺產分割既以消滅遺產公同共有關係為目的，故除被繼承人
    以遺囑禁止繼承人分割之遺產及共同繼承人以契約約定禁止
    分割之遺產外，應以全部遺產整體分割，不能以遺產中之個
    別財產為分割之對象（最高法院84年度台上字第2410號判決
    意旨參照）。另所謂應繼分係各繼承人對於遺產之一切權利
    義務，所得繼承之比例，並非對於個別遺產之權利比例，因
    此分割遺產並非按照應繼分比例逐筆分配，而應整體考量定
    適當之分割方法。而公同共有物分割之方法，依民法第830
    條第2項之規定，依分別共有物分割之規定即以原物分配或
    變賣分割為之。是以，將遺產之公同共有關係終止改為分別
    共有關係，性質上屬於分割遺產方法之一（最高法院82年度
    台上字第748號判決意旨參照）。此外，裁判分割共有物訴
    訟，為形式之形成訴訟，其事件本質為非訟事件，究依何種
    方式為適當，法院有自由裁量之權，雖應斟酌當事人之聲明
    、共有物之性質、經濟效用及全體共有人之利益等公平決之
    ，不受當事人聲明之拘束。查附表所示之遺產均為不動產，
    以原物分配於共有人，並無困難，且以原物分割，由公同共
    有人按附表所示比例分別共有，亦符合各公同共有人之利益
    。
四、綜上所述，原告依民法第1164條之規定，請求分割被繼承人
    夏忖所遺如附表所示之遺產，且按附表所示比例分別共有，
    為有理由，應予准許。
五、訴訟費用負擔之依據：家事事件法第51條，民事訴訟法第85
    條第1項前段。
中　　華　　民　　國　　111 　年　　8 　　月　　30　　日
                  家事法庭  法  官  王政揚
以上正本係照原本作成。
如對本判決上訴，須於收受判決送達後20日之不變期間內，向本
院提出上訴狀（需附繕本）。如委任律師提起上訴者，應一併繳
納上訴審裁判費。
中　　華　　民　　國　　111 　年　　8 　　月　　30　　日
                            書記官　莊茹茵
附表：
編號一：澎湖縣○○鄉○○○段000地號土地     編號   繼承人 應繼分 權利範圍 繼承人依應繼分比例分配後之應有部分 1 夏偉瀚 4分之1 公同共有2分之1 8分之1 2 夏秀英 4分之1  8分之1 3 夏淑敏 10分之1  20分之1 4 夏淑蓮 10分之1  20分之1 5 夏昭威 10分之1  20分之1 6 夏昭明 10分之1  20分之1 7 夏偉祥 10分之1  20分之1 

編號二：澎湖縣○○鄉○○○段000地號土地     編號   繼承人 應繼分 權利範圍 繼承人依應繼分比例分配後之應有部分 1 夏偉瀚 4分之1 公同共有2分之1 8分之1 2 夏秀英 4分之1  8分之1 3 夏淑敏 10分之1  20分之1 4 夏淑蓮 10分之1  20分之1 5 夏昭威 10分之1  20分之1 6 夏昭明 10分之1  20分之1 7 夏偉祥 10分之1  20分之1 

編號三：澎湖縣○○鄉○○○段000地號土地     編號   繼承人 應繼分 權利範圍 繼承人依應繼分比例分配後之應有部分 1 夏偉瀚 4分之1 公同共有2分之1 8分之1 2 夏秀英 4分之1  8分之1 3 夏淑敏 10分之1  20分之1 4 夏淑蓮 10分之1  20分之1 5 夏昭威 10分之1  20分之1 6 夏昭明 10分之1  20分之1 7 夏偉祥 10分之1  20分之1 

編號四：澎湖縣○○鄉○○○段000地號土地     編號   繼承人 應繼分 權利範圍 繼承人依應繼分比例分配後之應有部分 1 夏偉瀚 4分之1 公同共有2分之1 8分之1 2 夏秀英 4分之1  8分之1 3 夏淑敏 10分之1  20分之1 4 夏淑蓮 10分之1  20分之1 5 夏昭威 10分之1  20分之1 6 夏昭明 10分之1  20分之1 7 夏偉祥 10分之1  20分之1 

編號五：澎湖縣○○鄉○○○段000地號土地     編號   繼承人 應繼分 權利範圍 繼承人依應繼分比例分配後之應有部分 1 夏偉瀚 4分之1 公同共有2分之1 8分之1 2 夏秀英 4分之1  8分之1 3 夏淑敏 10分之1  20分之1 4 夏淑蓮 10分之1  20分之1 5 夏昭威 10分之1  20分之1 6 夏昭明 10分之1  20分之1 7 夏偉祥 10分之1  20分之1 

編號六：澎湖縣○○鄉○○○段0000地號土地     編號   繼承人 應繼分 權利範圍 繼承人依應繼分比例分配後之應有部分 1 夏偉瀚 4分之1 公同共有3分之1 12分之1 2 夏秀英 4分之1  12分之1 3 夏淑敏 10分之1  30分之1 4 夏淑蓮 10分之1  30分之1 5 夏昭威 10分之1  30分之1 6 夏昭明 10分之1  30分之1 7 夏偉祥 10分之1  30分之1 

編號七：澎湖縣○○鄉○○○段0000地號土地     編號   繼承人 應繼分 權利範圍 繼承人依應繼分比例分配後之應有部分 1 夏偉瀚 4分之1 公同共有2分之1 8分之1 2 夏秀英 4分之1  8分之1 3 夏淑敏 10分之1  20分之1 4 夏淑蓮 10分之1  20分之1 5 夏昭威 10分之1  20分之1 6 夏昭明 10分之1  20分之1 7 夏偉祥 10分之1  20分之1 

編號八：澎湖縣○○鄉○○○段0地號土地     編號   繼承人 應繼分 權利範圍 繼承人依應繼分比例分配後之應有部分 1 夏偉瀚 4分之1 公同共有2分之1 8分之1 2 夏秀英 4分之1  8分之1 3 夏淑敏 10分之1  20分之1 4 夏淑蓮 10分之1  20分之1 5 夏昭威 10分之1  20分之1 6 夏昭明 10分之1  20分之1 7 夏偉祥 10分之1  20分之1 

編號九：澎湖縣○○鄉○○○段0地號土地     編號   繼承人 應繼分 權利範圍 繼承人依應繼分比例分配後之應有部分 1 夏偉瀚 4分之1 公同共有2分之1 8分之1 2 夏秀英 4分之1  8分之1 3 夏淑敏 10分之1  20分之1 4 夏淑蓮 10分之1  20分之1 5 夏昭威 10分之1  20分之1 6 夏昭明 10分之1  20分之1 7 夏偉祥 10分之1  20分之1 

編號十：澎湖縣○○鄉○○○段0地號土地     編號   繼承人 應繼分 權利範圍 繼承人依應繼分比例分配後之應有部分 1 夏偉瀚 4分之1 公同共有2分之1 8分之1 2 夏秀英 4分之1  8分之1 3 夏淑敏 10分之1  20分之1 4 夏淑蓮 10分之1  20分之1 5 夏昭威 10分之1  20分之1 6 夏昭明 10分之1  20分之1 7 夏偉祥 10分之1  20分之1 

編號十一：澎湖縣○○鄉○○○段00○號房屋     編號   繼承人 應繼分 權利範圍 繼承人依應繼分比例分配後之應有部分 1 夏偉瀚 4分之1 公同共有3分之1 12分之1 2 夏秀英 4分之1  12分之1 3 夏淑敏 10分之1  30分之1 4 夏淑蓮 10分之1  30分之1 5 夏昭威 10分之1  30分之1 6 夏昭明 10分之1  30分之1 7 夏偉祥 10分之1  30分之1 

編號十一：澎湖縣○○鄉○○○段00○號房屋     編號   繼承人 應繼分 權利範圍 繼承人依應繼分比例分配後之應有部分 1 夏偉瀚 4分之1 公同共有3分之1 12分之1 2 夏秀英 4分之1  12分之1 3 夏淑敏 10分之1  30分之1 4 夏淑蓮 10分之1  30分之1 5 夏昭威 10分之1  30分之1 6 夏昭明 10分之1  30分之1 7 夏偉祥 10分之1  30分之1 

編號十一：澎湖縣○○鄉○○○段00○號房屋     編號   繼承人 應繼分 權利範圍 繼承人依應繼分比例分配後之應有部分 1 夏偉瀚 4分之1 公同共有3分之1 12分之1 2 夏秀英 4分之1  12分之1 3 夏淑敏 10分之1  30分之1 4 夏淑蓮 10分之1  30分之1 5 夏昭威 10分之1  30分之1 6 夏昭明 10分之1  30分之1 7 夏偉祥 10分之1  30分之1